臺灣新竹地方法院刑事判決　　　　　　　 94年度訴字第101號
公　訴　人　臺灣新竹地方法院檢察署檢察官
被　　　告　甲○○　男　26歲.
選任辯護人　李晉安律師
上列被告因違反槍砲彈藥刀械管制條例案件，經檢察官提起公訴
（93年度偵字第5970號），本院判決如下：
    主  文
甲○○未經許可，寄藏手槍，處有期徒刑柒年，併科罰金新台幣
伍拾萬元，罰金如易服勞役，以罰金總額與陸個月之日數比例折
算。
扣案如附表編號壹至柒所示之手槍肆支及子彈佰伍拾捌顆均沒
收。
    事  實
一、緣甲○○之友人潘志傑（業於民國88年 6月23日死亡）於88
    年2、3月間之某日，將附表編號1至7所示之槍彈放置在一只
    手提袋內，並在新竹市○○區○○街160號甲○○住處內，
    交付甲○○代為保管。迨於90年6、7月間，甲○○發現該只
    手提袋內所藏放之槍彈後，明知該等槍彈為制式手槍、鋼筆
    槍、子彈，未經許可，不得寄藏，竟基於寄藏上開槍彈之犯
    意，未經中央主管機關即內政部之許可，受潘志傑委託代為
    保管而寄藏之，並於潘志傑死後繼續將之放置在上開住處房
    間之衣櫃內而非法繼續寄藏之。嗣經警於93年12月2日晚上6
    時25分許，在上開住處查獲如附表編號1至7所示之槍彈，始
    悉上情。
二、案經新竹市警察局移送臺灣新竹地方法院檢察署檢察官偵查
    起訴。
    理  由
一、訊據被告對於上開時、地非法寄藏如附表1至7所示之槍彈等
    事實，迭於警詢、偵訊及本院審理中坦承不諱（參偵查卷第
    7 頁至第10頁、第35頁至第36頁及本院卷第52頁），且有如
    附表編號1至7所示之槍彈扣案可稽。而扣案之手槍及子彈，
    經送內政部警政署刑事警察局鑑驗結果：送鑑制式90手槍 1
    支（槍枝管制編號0000000000號），認係美國SMITH&WESSON
    廠製459 型口徑9 mm之制式半自動手槍，槍號為「TAW 6144
    」，槍管內具5 條右旋來復線，機械性能良好，可擊發同口
    徑制式子彈，認具殺傷力；送鑑制式點45手槍1 支（槍枝管
    制編號00000 00000號），研判係捷克CZ廠製75型口徑9mm之
    制式半自動手槍，槍管內具6 條右旋來復線，機械性能良好
    ，可擊發同口徑制式子彈，認具殺傷力；送鑑制式點22手槍
    1支（槍枝管制編號0000000000號），認係美國BERETTA廠製
    21A型口徑0.22吋之制式半自動手槍，槍管內具6條右旋來復
    線，機械性能良好，可擊發同口徑制式子彈，認具殺傷力；
    子彈，認均具殺傷力；送鑑點45制式子彈13顆，認均係口徑
    0.44吋制式子彈，認均具殺傷力；送鑑點22子彈79顆（經試
    射7顆），認均係口徑0.22 吋制式子彈，認均具殺傷力；送
    鑑鋼筆手槍1 支（槍枝管制編號0000000000號），認係美國
    製口徑0.22吋制式鋼筆手槍，機械性能良好，可擊發同口徑
    制式子彈，認具殺傷力，有該局於93年12月3 日出具之刑鑑
    字第0930244546號槍彈鑑定書可佐；至該制式鋼筆手槍復經
    內政部警政署保安組認定應屬槍砲彈藥刀械管制條例第8 條
    所稱之「鋼筆槍」無訛，復有內政部94年3 月15日內授警字
    第0940100309號函足參，此外，並有現場查獲照片18幀附卷
    可稽（參偵查卷第21至27頁、第92至102 頁及本院卷36頁）
    。是被告上開自白內容應與事實相符。本案事證已臻明確，
    被告未經許可，寄藏制式手槍、鋼筆槍、子彈之犯行，堪予
    認定，自應依法予以論科。
三、按行為後法律有變更者，適用裁判時之法律。但裁判前之法
    律有利於行為人者，適用最有利於行為人之法律，刑法第 2
    條第1 項定有明文。查被告行為後，槍砲彈藥刀械管制條例
    業於94年1 月26日修正公布，並於同年月28日生效施行，其
    中第8條第4項之未經許可寄藏鋼筆槍之法定刑由「1年以上7
    年以下有期徒刑，併科新臺幣700萬元以下罰金」修正為「3
    年以上10年以下有期徒刑，併科新臺幣700 萬元以下罰金」
    ，經比較新、舊法結果，以舊法即修正前之槍砲彈藥刀械管
    制條例第8條第4項對被告較為有利，依據刑法第2條第1項但
    書規定，應適用修正前之槍砲彈藥刀械管制條例第8條第4項
    之規定處斷。至槍砲彈藥刀械管制條例第7條第4項之未經許
    可寄藏手槍罪及同條例第12條第4 項未經許可寄藏子彈罪，
    均未經修正，自無比較新、舊法之問題。核被告甲○○所為
    ，係違反槍砲彈藥刀械管制條例第7條第4項之未經許可寄藏
    手槍罪、同條例第12條第4 項未經許可寄藏子彈罪及修正前
    槍砲彈藥刀械管制條例第8條第4項之未經許可寄藏鋼筆槍罪
    。公訴人雖未就被告上開未經許可寄藏鋼筆槍部分提起公訴
    ，惟與已起訴之未經許可寄藏手槍及子彈部分，有想像競合
    之裁判上一罪關係，為起訴效力所及，且業經蒞庭之公訴檢
    察官補充此部分，本院自得一併審理。次按寄藏與持有，均
    係將物置於自己實力支配之下，僅寄藏必先有他人持有行為
    ，而後始為之受寄代藏，故受寄人代為保管，其保管之本身
    ，亦屬持有，不過此之持有係受寄之當然結果，槍砲彈藥刀
    械管制條例既就「持有」與「寄藏」為分別處罰之規定，則
    單純之「持有」，固不包括「寄藏」，惟「寄藏」之受人委
    託代為保管，其保管之本身所為之「持有」，既係「寄藏」
    之當然結果，法律上自宜僅就「寄藏」行為為包括之評價，
    不應另就「持有」予以論罪（最高法院74年臺上字3400號判
    例意旨參照）。又未經許可持有槍枝，其持有之繼續，既屬
    行為之繼續，亦即一經持有，其罪即已成立，但其完結須繼
    續至持有行為終了之時止，則包括持有之寄藏槍枝行為，自
    應同視，其寄藏犯罪行為之完結，亦應至寄藏及該寄藏包括
    之持有行為終了時止。是被告甲○○自案外人潘志傑處收受
    該手槍、鋼筆槍及子彈並自發現時而為寄藏，並於潘志傑死
    後繼續持有迄查獲之日止，不論係「為他人保管而持有」，
    或於潘志傑死後之「單純持有」，均應論以寄藏手槍、鋼筆
    槍及子彈之單純一罪，不另就其「持有」之犯行予以論處。
    。又被告以一行為，同時寄藏如附表編號1至7所示之手槍、
    鋼筆槍及子彈，為想像競合犯，應從一重之未經許可寄藏手
    槍罪處斷。爰審酌被告寄藏數量甚多之制式手槍、子彈，均
    具有殺傷力，所為對社會有潛在危險性，威脅社會秩序及人
    民之生命、身體安全，影響社會治安及未曾使用寄藏之槍彈
    暨其犯罪手段、犯罪後坦承犯行等一切情狀，量處如主文所
    示之刑，罰金部分如易服勞役，以罰金總額與陸個月之日數
    比例折算之，以資懲儆。
四、扣案如附表編號1至7所示之槍枝及子彈均係違禁物，應依刑
    法第38條第1項第1款之規定，併予宣告沒收。至附表編號 5
    之口徑9mm制式子彈6顆及附表編號7口徑0.22吋制式子彈7顆
    ，均經鑑定試射而不具子彈功能，已失違禁物之性質，爰不
    予宣告沒收，併此敘明。
五、至公訴意旨認被告甲○○自88年2、3月間，在上開處所自案
    外人潘志傑處取得附表編號1至7之槍彈時，即有未經許可寄
    藏手槍、鋼筆槍及子彈之犯行云云。惟查：此部分業經被告
    堅詞否認，且遍查本案警詢、偵訊及本院訊問、審理筆錄暨
    案卷資料，被告均一致供述係自90年6、7月間退伍後，始發
    現案外人潘志傑受託保管之該只手提袋內係放置扣案之槍彈
    ，並自斯時未經許可寄藏等情，本院審酌被告既已自白寄藏
    槍彈之事實，自無就此部分再為自己脫罪而為虛偽陳述之必
    要，故被告上開所述，自屬真實。此外，復查無其他積極證
    據足資證明公訴人上開所指之犯行，惟起訴書認此部分與前
    揭論罪科刑部分有事實上一罪關係，爰不另為無罪之諭知。
據上論斷，應依刑事訴訟法第299條第1項前段；槍砲彈藥刀械管
制條例第7條第4 項、第12條第4項、修正前槍砲彈藥刀械管制條
例第8條第4項；刑法第11條前段、第2條第1項但書、第55條、第
42條第2項、第3項、第38條第1項第1款，罰金罰鍰提高標準條例
第2條，現行法規所定貨幣單位折算新臺幣條例第2條，判決如主
文。
本案經檢察官許麗美到庭執行職務。
中　　華　　民　　國　　94　　年　　5　　月　　　3  　日
　　　　　　　　　刑事第一庭審判長法　官  賴淑敏
                                  法  官  鄭子俊
                                  法  官  彭淑苑
以上正本證明與原本無異。
如不服本判決，應於判決送達後10日內向本院提出上訴狀 (應附
繕本 )，上訴於臺灣高等法院。
中　　華　　民　　國　　94　　年　　5　　月　　　3  　日
                                  書記官  李佩真
附表：
┌───┬─────────────────────┬─────────┐
│編  號│物                                      品│應 沒 收 之 數 量 │
├───┼─────────────────────┼─────────┤
│一    │ 美國SMITH&WESSON廠459型口徑9mm之制式半自 │壹支              │
│      │動手槍（槍號為TAW 6144，槍枝管制編號110203│                  │
│      │1037號，含彈匣1個）                       │                  │
│      │                                          │                  │
├───┼─────────────────────┼─────────┤
│二    │捷克CZ廠製75型口徑9mm之制式半自動手槍（槍 │壹支              │
│      │枝管制編號0000000000號，含彈匣1個） 　　　│                  │
├───┼─────────────────────┼─────────┤
│三    │美國BERETTA廠製21A型口徑0.22吋之制式半自動│壹支              │
│      │手槍（槍枝管制編號0000000000號，含彈匣1個 │                  │
│      │）                                        │                  │
├───┼─────────────────────┼─────────┤
│四    │美國製口徑0.22吋制式鋼筆手槍（槍枝管制編號│壹支              │
│      │0000000000，含彈匣1個 ）                  │                  │
│      │                                          │                  │
├───┼─────────────────────┼─────────┤
│五    │口徑9mm制式子彈                           │貳佰柒拾顆（共扣│
│      │                                          │案貳佰柒拾玖顆，其│
│      │                                          │中陸顆經採樣試射而│
│      │                                          │滅失）            │
├───┼─────────────────────┼─────────┤
│六    │口徑0.44吋制式子彈                        │壹拾顆          │
│      │                                          │                  │
│      │                                          │                  │
├───┼─────────────────────┼─────────┤
│七    │口徑0.22吋制式子彈                        │柒拾貳顆（共扣案柒│
│      │                                          │拾玖顆，其中柒顆經│
│      │                                          │採樣試射而滅失）  │
└───┴─────────────────────┴─────────┘
附錄法條：
槍砲彈藥刀械管制條例第7條
未經許可，製造、販賣或運輸火砲、肩射武器、機關槍、衝鋒槍
、卡柄槍、自動步槍、普通步槍、馬槍、手槍或各類砲彈、炸彈
、爆裂物者，處死刑、無期徒刑或7年以上有期徒刑；處徒刑者
，併科新台幣3千萬元以下罰金。
未經許可，轉讓、出租或出借前項所列槍砲、彈藥者，處無期徒
刑或 5 年以上有期徒刑，併科新台幣 1 千萬元以下罰金。
意圖供自己或他人犯罪之用，而犯前二項之罪者，處死刑或無期
徒刑；處徒刑者，併科新台幣 5 千萬元以下罰金。
未經許可，持有、寄藏或意圖販賣而陳列第 1 項所列槍砲、彈藥
者，處 5 年以上有期徒刑，併科新台幣 1 千萬元以下罰金。
第 1 項至第 3 項之未遂犯罰之。
